【裁判字號】    89,訴,466
【裁判日期】    890809
【裁判案由】    遷讓房屋
【裁判全文】
臺灣新竹地方法院民事判決  八十九年度訴字第四六六號
    原      告  乙○○
    訴訟代理人  丙○○
    被      告  甲○○○
右當事人間請求遷讓房屋事件，本院判決如左：
    主      文
被告應將坐落新竹市○○段八五四地號上之建物，建號一七八五號，即門牌號碼新竹
市○○街七五巷十三號一、二樓及增建三、四樓之房屋一幢，遷讓返還原告；並應自
民國八十九年一月十二日起至遷讓返還上開房屋之日止，按月給付原告新臺幣壹萬參
仟陸佰柒拾陸元。
原告其餘之訴駁回。
訴訟費用由被告負擔。
本判決第一項於原告以新台幣伍拾伍萬元供擔保後，得為假執行。
原告其餘假執行之聲請駁回。
    事      實
甲、原告方面：
一、聲明：
  （一）被告應將坐落新竹市○○段八五四地號上之建物，建號一七八五號，即門牌
        號碼新竹市○○街七五巷十三號一、二樓及增建三、四樓之房屋一幢，遷讓
        返還原告；並應自民國八十九年一月十二日起至遷讓返還上開房屋之日止，
        按月給付原告新臺幣（下同）一萬五千元。
  （二）願供擔保請准宣告假執行。
二、陳述：
    坐落新竹市○○段八五四地號上之建物，建號一七八五號，即門牌號碼新竹市○
    ○街七五巷十三號（整編前之門牌號碼為新竹市○○路七三六巷三十五弄二十號
    ）一、二樓及增建三、四樓之房屋一幢，原係由訴外人朱建洲、朱至陽、朱至強
    三人分別共有，嗣經本院以八十七年度執字第五八三四號拍賣抵押物強制執行程
    序拍賣，而由原告得標買受，於民國八十八年十二月十八日取得不動產權利移轉
    證書，並於八十九年一月十二日辦妥變更登記在案。然被告無法律上之正當權源
    ，仍繼續占有系爭房屋居住使用，履經原告催討均置之不理，爰依民法第七百六
    十七條所有物返還請求權，請求被告應將系爭房屋遷讓返還予原告。又被告無法
    律上之原因占用原告房屋使用收益，顯係受有相當於租金之利益，而致原告受損
    害，按系爭房屋之坪數及所處地段，依一般租賃市場之租金每月為新台幣（下同
    ）一萬五千元，爰依不當得利、侵權行為之法律關係請求被告應自八十九年一月
    十二日起至遷讓該房屋之日止，按月給付一萬五千元作為相當於租金之利益及損
    害金等情。
三、證據：提出權利移轉證書影本、土地登記謄本、建物登記謄本、拍賣公告影本、
    契稅繳款書各一件。
乙、被告方面：
    被告未於言詞辯論期日到場，亦未提出書狀，作任何陳述或聲明。
丙、本院依執權調閱八十七年度執字第五八三四號民事執行卷宗。
    理      由
一、被告經合法通知，未於言詞辯論期日到場，核無民事訴訟法第三百八十六條各款
    所列情事，爰依原告聲請，由其一造辯論而為判決。
二、本件原告主張系爭房屋係其於本院八十七年度執字第五八四三號拍賣抵押物強制
    執行程序中買受，並於八十八年十二月十八日取得不動產權利移轉證書，而系爭
    房屋整編前之門牌號碼為新竹市○○路七三六巷三十五弄二十號等情，業據其提
    出不動產權利移轉證書影本、土地及建物登記簿謄本、契稅繳款書影本一件為證
    ，並經本院依職權調閱前開執行卷宗查明屬實，堪信原告上開之主張為真實。
三、又查證人丁建生證稱其於八十九年四月十一日在系爭房屋見到被告，被告當時自
    承仍居住於屋內等語，核與本院八十七年度執字第五八四三號執行卷宗內查封筆
    錄及執行筆錄所載系爭房屋由被告居住，及拍賣公告所載「據債權人具狀稱房屋
    由債務人之母甲○○○無償使用」等情相符，再參以本件四次送達證書均由被告
    本人親自蓋章等情，足認被告仍無權居住於系爭房屋內，而被告迄未到場爭執，
    亦未提出書狀，作任何陳述或聲明，堪信原告主張被告無法律上之正當權源，繼
    續占有系爭房屋居住等情應為真實。從而，原告依民法第七百六十七條之所有物
    返還請求權訴請被告將系爭房屋遷讓返還予原告，核屬正當，應予准許。
四、按無法律上之原因而受利益，致他人受損害者，應返還其利益，民法第一百七十
    九條定有明文；而無權占有他人土地，可能獲得相當於租金之利益為社會通常之
    觀念，最高法院六十一年臺上字第一六九五號判例可資參照。本件被告無權占有
    使用系爭房屋，自受有相當於租金之利益，揆諸前揭規定及判例，被告應負償還
    使用期間相當於租金價額之義務。次按城市地方房屋之租金，以不超過土地及其
    建築物申報總價額年息百分之十為限，土地法第九十七條第一項定有明文；又依
    土地法施行法第二十五條規定，土地價額，依法定地價，建築物價額，依該管縣
    、市地政機關估定之價額。而法定地價，依土地法第一百四十八條規定，係為土
    地所有人依該法規定所申報之地價，在平均地權條例施行區域，當係指土地所有
    人於地政機關舉辦規定地價或重新規定地價時，其公告申報地價期間自行申報之
    一定地價，未於該期間內申報者，則以公告地價「百分之八十」為其申報之地價
    而言（參看該條例第十六條）。且此項租金之數額，除以基地申報地價為基礎外
    ，尚須斟酌基地之位置，工商業繁榮之程度，承租人利用基地之經濟價值及所受
    利益等項，並與鄰地租金相比較，以為決定，並非必達申報總地價年息百分之十
    最高額，最高法院六十八年臺上字第三０七一號判例復闡釋綦詳。經查系爭房屋
    坐落於新竹市○○段八五四地號，上開土地於八十七年度之申報地價為每平方公
    尺六千五百六十元，有土地登記謄本在卷可稽，是以系爭房屋占用土地之每年申
    報總價額合計為四十萬零一千四百七十二元（計算式為：6560  X61.2  =401472
    ），至於建築物申報價額，參以原告係以一百六十五萬之價格拍得系爭房屋，自
    宜以一百六十五萬元為建物申報價額。本院審酌系爭房屋位於新竹市北區，附近
    為住宅區，而系爭房屋為二層並增建三、四層等情，認為被告所受相當租金之利
    益應以土地及建築物申報總價額年息百分之八計算為適當，準此計算，原告所得
    請求被告返還相當於租金之價額為每月一萬三千六百七十六元（計算式為：（
    401472 +0000000）X  8% /12=13676，小數點以下不計）。因本件原告於八十八
    年十二月十八日即領得不動產權利移轉證書，而取得系爭不動產之所有權，從而
    ，原告依不當得利之法律關係請求被告自八十九年一月十二日起至遷讓返還上開
    房屋之日止，按月給付原告一萬三千六百七十六元，為有理由，應予准許，逾此
    範圍之請求，於法無據，不應准許。
五、綜上所述，原告以所有權人之地位，本於所有物返還請求權及不當得利返還請求
    權，請求被告將其占有坐落新竹市○○段八五四地號上之建物，建號一七八五號
    ，即門牌號碼新竹市○○街七五巷十三號一、二樓及增建三、四樓之房屋一幢，
    遷讓返還原告，並自八十九年一月十二日起至遷讓返還上開房屋之日止，按月給
    付原告一萬三千六百七十六元，為有理由，應予准許，逾此部分即無理由，應予
    駁回。
六、原告陳明願供擔保，請准宣告假執行，經核無不合，爰酌定相當擔保金額准許之
    ，至於敗訴部分，其假執行之聲請，已失所附麗，應予駁回。
七、原告對其聲明第一項後段部分雖本諸侵權行為損害賠償請求權及不當得利返還請
    求權為訴訟標的法律關係併為主張，此為學說上重疊訴之合併，應由本院擇一而
    為判決，本院就其二者併審酌後，依前述不當得利返還請求權已認被上訴人之訴
    為有理由，應予以准許；則對原告依侵權行為損害賠償請求權請求被告返還損害
    金，已無再為審酌之必要，併此敘明
據上論結，本件原告之訴為一部有理由、一部無理由，依民事訴訟法第三百八十五條
第一項前段、第七十九條但書、第三百九十條第二項，判決如主文。
中      華      民      國    八十九    年      八      月      九      日
                                  臺灣新竹地方法院民事第二庭
~B審判長法      官  陳國成
~B      法      官  張宏節
~B      法      官  雷雅雯
右為正本係照原本作成。
如對本判決上訴，須於判決送達後廿日內向本院提出上訴（須按他造當事人之人數附
繕本）。
~B書  記  官  洪儷容
中      華      民      國    八十九    年      八      月      九      日


司法院資訊處製作；財團法人民間司法改革基金會備份。
